【裁判字號】    89,上訴,933
【裁判日期】    890920
【裁判案由】    遺棄
【裁判全文】
臺灣高等法院臺南分院刑事判決          八十九年度上訴字第九三三號       潛
      上  訴  人  臺灣臺南地方法院檢察署檢察官
      被      告  乙  ○  ○
      選任辯護人  陳  靜  雲
右列上訴人因被告遺棄案件，不服臺灣臺南地方法院八十九年度易字第五五一號中華
民國八十九年五月十六日第一審判決（起訴案號：臺灣臺南地方法院檢察署八十八年
度偵字第一三七二三號），提起上訴，本院判決如左：
      主      文
上訴駁回。
      理      由
一、公訴意旨略以：乙○○與甲○○係交往十八年之男女朋友關係，於民國（下同）
    八十八年十月二十三日下午五時五十五分許（應係下午五時四十五分之誤），乙
    ○○駕車載甲○○，於車輛行進中二人因感情問題起爭執，途經台南市○○○路
    ○段華南地下道前，乙○○竟基於傷害人身體之犯意，將甲○○推出車外，致甲
    ○○受有上肢部疼痛等傷害。乙○○不僅未下車查看，反而另基於遺棄之犯意，
    加速離去，幸經路人發現叫救護車將告訴人送醫。因認乙○○涉犯刑法第二百九
    十三條第一項遺棄罪嫌云云（傷害部分，業經告訴人撤回告訴，原審審判決不受
    理確定）。
二、本件公訴人認被告乙○○涉有遺棄罪嫌，無非僅以告訴人甲○○警訊中之指訴及
    台南市立醫院之診斷證明書、急診病歷表為其所憑據。訊據被告堅詞否認有遺棄
    犯行，辯稱：當天是告訴人在車輛行進中情緒失控，並攻擊伊，且用手拉住車門
    ，故伊鬆開安全鎖時，告訴人自己摔出車外。當時是在慢車道上，告訴人摔下車
    後意識仍很清醒，甚至還要爬上引擎蓋拉扯雨刷，伊離開時告訴人正在跟路人講
    話，並未陷入昏迷，非為無自救力之人，無遺棄犯行等語。
三、按犯罪事實應依證據認定之，無證據不得推定其犯罪事實；又不能證明被告犯罪
    者，即應諭知無罪之判決，刑事訴訟法第一百五十四條、第三百零一條第一項分
    別定有明文。次按告訴人之告訴，係以使被告受刑事訴追為目的，是其陳述是否
    與事實相符，仍應調查其他證據以資審認，最高法院五十二年度台上字第一三○
    ○號著有判例。再按刑法第二百九十三條之遺棄罪，須以遺棄無自救力之人為構
    成要件，所謂無自救力之人，係指其人無自行維持生存所必要之能力而言，最高
    法院二十七年上字第一七六五號、三十二年上字第二四九七號判例可資參照。
四、經查：
(一)告訴人固於警訊時指訴：「我因細故與乙○○起爭執，乙○○開車載我，在車輛
    行進當中，被乙○○推下車後，我摔倒爬著手緊拉車門，乙○○不管我硬是將車
    開走，之後我就暈倒，被送到醫院。」等語（見警卷第二頁反面），但告訴人於
    原審法院到庭則陳稱：「（你如何摔出車外的？）我與他爭吵，如何摔出去的我
    不能確定，我摔出去時車子有無在行進中不清楚。車子當時是快偏離慢車道。（
    你摔出時神智如何？）我摔下時有聽到有人說趕快叫救護車，醒來時已在醫院了
    。中間我都不知道。（被告說你摔出去時神智清醒，你下車時還想開車門，爬上
    引擎蓋拉扯雨刷，有何意見？）我記得好像有要開車門，是否有爬上引擎蓋不記
    得了。發生這件事前兩天我有服用鎮定劑，當天藥效發作，我記不得很多。（被
    告說你們因感情的事發生爭執，你情緒失控，開始攻擊他，他鬆開汽車安全鎖，
    你才自己跌落，並提出診斷書有何意見？）無意見。」等語（見一審卷第五十六
    、五十七頁），俱見其前後指訴不一，顯有瑕疵，且被告於歷審一再否認有推告
    訴人下車，是告訴人於警訊時之指訴，不足採為被告有推其下車之遺棄行為之證
    據。
(二)告訴人雖提出案發受傷之台南市立醫院之診斷證明書，但原審依職權調閱案發八
    十八年十月二十三日在台南市○○○地○道救護傷患甲○○案之報案及救護記錄
    ，載明：救護車到達時間：十七點四十九分，意識狀況：清醒，離開時間：十七
    點五十六分，意識狀況：清醒，此有該局八十九年三月十七日八九消指字第○六
    ○一號函在卷可稽（見一審卷第四十四至四十八頁），檢察官調取告訴人之病歷
    資料，亦記載：意識狀態「清醒」，有台南市立醫院八十三年一月十七日（八九
    ）南市醫字第○四三號函附病歷資料足憑（見偵查卷第二十四至四十八頁），告
    訴人於本院亦陳稱：案發當時，是清醒的，當時可以走動，有路人來問我，有很
    多人來問等語（見本院卷第四十三頁），並於台南市立醫院診療過程，要求出院
    ，當天即由被告為證明人，告訴人自己簽名於「患者自動出院志願書」，辦理出
    院，詳上開台南市立醫院病歷資料，故告訴人於摔下車時，縱受有診斷證明書上
    所載之上肢部疼痛等傷害，為救護車緊急送往醫院急救等事，然告訴人案發當時
    之神智仍屬意識清醒之狀態，並仍具有重開車門及與路人交談之能力，是應認尚
    未達於無自行維持生存必要能力之無自救力的程度，自不得僅憑告訴人於警訊時
    之指訴及受有診斷書上所載傷害等，即遽行認定被告有遺棄犯行。告訴人於原審
    陳稱：案發前二日吞服鎮定劑，當天藥效發作等語（見一審卷第五十七頁），因
    與上開事證不符，且告訴人於本院改稱：我在二天前，吃了三十五粒之鎮定劑，
    因我想自殺，在案發時，我已清醒了（見本院卷第二十頁），是告訴人於原審陳
    稱：案發當天藥效發作等語（見一審卷第五十七頁），要難採信為被告不利之證
    據。
(三)據被告提出案發現場照片三張（見本院卷第二十七、二十八頁），其快慢車道分
    明，告訴人跌落處，為慢車道，為告訴人確認無訛（見本院卷第四十三頁），縱
    案發時係下班時間，告訴人既於本院陳稱：案發當時，是清醒的，當時可以走動
    ，有路人來問我，有很多人來問等語（見本院卷第四十三頁），且依卷內救護紀
    錄表顯示，救護車接獲路人通知之時間為五時四十六分，於三分鐘後，即五時四
    十九分救護車即到達現場（見一審卷第四十七、四十八頁），告訴人於警訊及言
    詞告訴紀錄表，陳訴案發時間為五時五十五分，應係五時四十五分之誤，告訴人
    於短短幾分鐘之內，即為救護車救護至醫院診治，亦不致對告訴人產生危險，又
    告訴人尚未達於無自行維持生存必要能力之無自救力的程度，已如前述，被告則
    難繩之遺棄有罪行。
(四)綜上事證所述，本件依調查所得證據尚不足以證明被告有遺棄犯行，此外復查無
    其他積極證據足資證明被告有公訴人所指之遺棄犯行，揆諸首開說明，被告被訴
    遺棄罪嫌尚屬不能證明。
五、原審以被告犯罪不能證明，為被告無罪判決之諭知，核無不當。檢察官上訴意旨
    ，仍執陳詞指摘原判決不當，為無理由，應予駁回。
本案經檢察官曾顯智到庭執行職務。
中  華  民  國      八  十  九      年      九      月      二  十      日
                                臺灣高等法院臺南分院刑事第五庭
                                    審判長法官  茆    臺    雲
                                          法官  李    文    福
                                          法官  蔡    長    林
右正本證明與原本無異。
如不服本判決，應於判決送達後十日內向本院提出上訴狀，其未敘述理由者並應於提
出上訴狀後十日內向本院補提理由書（應附繕本）。
                                    法院書記官  李    培    薇
中  華  民  國      八  十  九      年      九      月      廿  一      日


司法院資訊處製作；財團法人民間司法改革基金會備份。
